臺灣高等法院民事判決
                                    108年度家上字第332號

上  訴  人  許馨予
訴訟代理人  邱奕澄律師
            鄧智勇律師
被  上訴人  陳照賜

上列當事人間請求離婚等事件，上訴人對於中華民國108年9月18
日臺灣新北地方法院108年度婚字第533號第一審判決提起上訴，
本院於109年1月8日言詞辯論終結，判決如下：
    主  文
原判決關於命上訴人給付金額逾新臺幣參拾萬元，及自民國一０
九年一月九日起至清償日止按年息百分之五計算之利息，及該部
分假執行之宣告，暨訴訟費用之裁判（除確定部分外），均廢棄
。
上開廢棄部分，被上訴人於第一審之訴及假執行之聲請均駁回。
其餘上訴駁回。 
第一審（除確定部分外）、第二審訴訟費用由被上訴人負擔百分
之三，餘由上訴人負擔。 
    事實及理由
一、被上訴人經合法通知，未於言詞辯論期日到場，核無民事訴
    訟法第386條所列各款情形，爰依上訴人之聲請，由其一造
    辯論而為判決。
二、被上訴人主張：伊於民國105年5月17日與上訴人結婚，婚後
    伊盡心盡力照顧家庭，詎上訴人竟曾與訴外人林長志一同前
    往新北市之馥華大觀商務旅館（下稱大觀商旅）住宿，雙方
    更以通訊軟體LINE傳送「親愛的」、「寶貝」、「愛你」、
    「想你」、「好久沒有早上目送寶貝上班了」、「模模糊糊
    看著起床的裸男」、「你喜歡騎馬又沒體力」、「所以你是
    想還不想」等內容，顯見其2人間有不正當之交往，致伊身
    心受創，兩造婚姻關係顯因可歸責上訴人之事由，致發生重
    大破綻且無回復之望，為此依民法第1052條第1項第2款、同
    條第2項規定請求離婚，及依同法第1056條第2項規定請求上
    訴人賠償伊所受非財產上損害新臺幣（下同）50萬元，及自
    108年6月5日（即兩造於原審調解之期日，見原審卷第87、8
    8、143頁）起算之法定遲延利息。原審判准被上訴人與上訴
    人離婚，上訴人應給付被上訴人30萬元，及自108年6月5日
    起算之法定遲延利息，駁回被上訴人其餘20萬元本息之請求
    。上訴人就原判決判命其給付30萬元本息部分不服，提起上
    訴（至原審判准兩造離婚，及駁回被上訴人20萬元本息請求
    部分，未據兩造聲明不服，已告確定），被上訴人答辯聲明
    ：上訴駁回。
三、上訴人則以：伊並未與訴外人林長志發生外遇，被上訴人提
    出通訊軟體LINE對話紀錄所載姓名「芝」並非伊，該通訊內
    容亦非伊所為，伊亦從未與林長志前往大觀商旅住宿，並無
    侵害被上訴人配偶權之情事。況兩造於本件事件發生前，即
    已分居並洽談離婚事宜，被上訴人請求損害賠償金額顯屬過
    高等語，資為抗辯。上訴聲明：㈠原判決關於命上訴人給付
    被上訴人30萬元本息部分廢棄；㈡上開廢棄部分，被上訴人
    於第一審之訴駁回。
四、查兩造於105年5月17日結婚，原審於108年9月18日以原判決
    判准被上訴人與上訴人離婚，上訴人未就該離婚判決部分提
    起上訴而確定等情，有戶籍謄本、原審判決在卷可稽（原審
    卷第23、24頁，本院卷第7-13頁），且為兩造所不爭執，堪
    認為真實。
五、被上訴人主張：上訴人與訴外人林長志間有不正當之交往，
    經原判決判准伊與上訴人離婚，伊得請求上訴人賠償非財產
    上損害等情，為上訴人所否認，並以前揭情詞置辯。經查：
  ㈠按夫妻之一方，因判決離婚而受有損害者，得向有過失之他
    方，請求賠償。前項情形，雖非財產上之損害，受害人亦得
    請求賠償相當之金額。但以受害人無過失者為限。民法第10
    56條第1、2項定有明文。查被上訴人主張上訴人與訴外人林
    長志間有不正當交往等情，業據其提出LINE對話紀錄翻拍畫
    面為憑（見原審卷第25-63頁），經原審以：上訴人自承其
    英文名字為Rebecca S.Yu，而依前開對話紀錄之內容，上訴
    人與林長志間有：「（林長志）：親愛的，起床記得吃早餐
    ，外面天氣冷，出門要穿暖。」、「（Rebecca S.Yu即上訴
    人）：I miss you.在做什麼麵包」、「（林長志）：I LOV
    E YOU…因為愛」、「（上訴人）：I LOVE YOU TOO.」、「
    （林長志）：I need you.…寶貝在忙我不吵，只是要問妳有
    吃東西嗎？」、「（上訴人）：寶貝在想你…愛妳」、「（
    林長志）：寶貝忙，我就不打電話過去嘍…親愛的如果等等
    要回去住的那邊，我幫妳買吃的回去。」、「（上訴人）：
    我自己搞定就可以了。」、「（林長志）：今天晚上寶貝會
    回中平路嗎？…我6點多就好了，最晚7點。」。「（上訴人
    ）：你的一下下真久。」、「（林長志）：親愛的，原來我
    根本沒有辦法讓妳更開心，對不起。」、「（上訴人）：親
    愛的妳不要這樣想，這些日子以來我多是開心的，溝通磨合
    是感情昇華必經的階段，總比什麼事放在心裡不說，雪球越
    滾越大爆炸好。」等之通訊內容，前揭通訊紀錄乃以照相工
    具翻拍電腦畫面而成，屬憑藉機器功能攝錄實物形貌形成之
    圖像，且由通訊紀錄中顯示之時間及對話前後文內容加以比
    對，可見時序連續且內容完整，難認有人為刻意製造或剪輯
    之情，足徵上訴人與林長志間之交往已逾越一般朋友正常社
    交行為，雖無從憑此認定兩人間曾發生姦淫行為，惟可認定
    渠等間有曖昧感情，違反婚姻忠誠義務，且上訴人於原審審
    理時當庭表示願與被上訴人離婚，主觀上亦無意維持婚姻，
    足使兩造感情淡薄，破綻加深，已達難以維持婚姻之程度等
    情為由，而判准被上訴人與上訴人離婚，未據上訴人聲明不
    服而告確定等情，有原判決、民事聲明上訴狀在卷可參（見
    本院卷第7-13、17、18頁 ）。則兩造既經原審判決離婚確
    定，且係因上訴人與訴外人林長志間有不正當之交往，違反
    婚姻忠誠義務，導致兩造婚姻關係發生破綻所致，可認係可
    歸責於上訴人之事由所致，被上訴人就此難認有何過失。至
    上訴人雖抗辯：被上訴人對伊提出通姦罪之刑事告訴、移轉
    所有權及本件離婚等之民事訴訟，且被上訴人與他人間有外
    遇情事，致伊無繼續維繫婚姻之意願，被上訴人就兩造間離
    婚之結果非無過失，不得請求非財產上損害賠償云云，惟上
    訴人前揭抗辯情節，均非原審判准被上訴人與上訴人離婚確
    定所採憑之依據，無從依此認定被上訴人就兩造間婚姻關係
    無法繼續維持有何過失，上訴人是項抗辯，尚非可採。則被
    上訴人依民法第1056條第2項規定，請求上訴人賠償非財產
    上損害，即屬有據。
  ㈡次按非財產上之損害賠償，其核給之標準固與財產上損害之
    計算不同，然非不可斟酌雙方身分資力及其他各種情形核定
    相當之數額 （最高法院51年臺上字第223號判例意旨參照）
    。本院審酌上訴人為高職畢業，曾擔任旅行社業務助理，10
    6、107年度所得依序為25萬元、1萬餘元，名下財產總額657
    萬餘元；被上訴人為大學畢業，從事汽車買賣等工作，106
    、107年度所得依序為0元、18萬餘元，名下財產總額200萬
    元（見原審卷第135頁之民事準備書㈡狀、本院卷第37-43、4
    7-51頁之財產所得調件明細表、第56頁之準備程序筆錄），
    兩造於105年5月17日結婚，因上訴人違反夫妻間忠誠義務，
    致無法繼續維繫婚姻關係，被上訴人為此所受精神上痛苦之
    程度非輕等一切情狀，認被上訴人得請求上訴人給付之非財
    產上損害賠償金額以30萬元為適當。是被上訴人請求上訴人
    給付30萬元，即有理由。至上訴人抗辯：被上訴人現對伊提
    起不動產借名登記及剩餘財產分配等訴訟，且與異性過從甚
    密，其請求之非財產上損害賠償金額實屬過高云云，惟被上
    訴人對上訴人提出之前開訴訟尚未判決確定，無從認定兩造
    間之前開財產狀況有何不實之處，另上訴人亦無法證明被上
    訴人確與異性間有不正當之交往，則上訴人執此抗辯被上訴
    人請求之非財產上損害賠償金額過高云云，洵非有據。 
六、從而，被上訴人依民法第1056條第2項規定，請求上訴人給
    付30萬元，為有理由，應予准許。又被上訴人因原判決判准
    離婚所受非財產上損害，係以兩造婚姻關係解消為前提，故
    被上訴人請求自兩造離婚判決確定之翌日（本院言詞辯論終
    結之翌日）即109年1月9日起算之法定遲延利息，亦有理由
    ，逾此範圍之利息請求，則無理由，應予駁回，其此部分假
    執行之聲請亦失所附麗，應併予駁回。原審就超過上開應予
    准許部分，為上訴人敗訴之判決，自有未洽，上訴意旨指摘
    原判決此部分不當，求予廢棄改判，為有理由，爰由本院廢
    棄改判如主文第2項所示。至於上開應准許部分，原審為上
    訴人敗訴之判決，並無不合。上訴人仍執陳詞，指摘原判決
    此部分不當，求予廢棄改判，為無理由，應駁回其此部分之
    上訴。
七、本件判決事證基礎已臻明確，兩造其餘攻防方法及所舉證據
    ，經斟酌後核與判決結果不生影響，無再予一一論斷之必要
    。 
八、據上論結，本件上訴為一部有理由、一部無理由。依家事事
    件法第51條，民事訴訟法第450條、第449條第1項、第79條
    、第463條、385條第1項前段，判決如主文。
中    華    民    國    109   年    1     月    31    日
                  家事法庭      
                      審判長法  官  蔡和憲 
                            法  官  邱靜琪 
                            法  官  蕭清清
正本係照原本作成。
不得上訴。
中    華    民    國    109   年    1     月    31    日

                            書記官  張淑芳